臺灣臺北地方法院刑事判決　　　　　　　 100年度易字第22號
公　訴　人　臺灣臺北地方法院檢察署檢察官
被　　　告　林文祥
上列被告因妨害自由案件，經檢察官聲請簡易判決處刑（99年度
偵字第27126號），本院認為不宜簡易判決處刑（99年度簡字第
4890號），改依刑事通常程序審理判決如下：
    主  文
林文祥以強暴妨害人行使權利，處有期徒刑捌月。
    事  實
一、林文祥於98年12月15日13時40分許，駕駛車牌號碼567-DL號
    營業用小客車，沿國道二號由東向西行駛，行經國道二號向
    西2公里8百公尺處（屬桃園縣大園鄉路段），遇同方向行駛
    在前方之陳素永駕駛車牌號碼3620-QZ號自用小客車行在內
    側車道，林文祥不滿陳素永未讓道，乃按喇叭、閃燈，俟陳
    素永駛入外側車道後，林文祥仍基於妨害陳素永行駛國道權
    利之故意，突然駛入陳素永之車道前方後，驟然減速、加速
    ，前後計約三、四次，陳素永乃一再緊急煞車，以此強暴方
    法妨害陳素永行使權利，旋遭陳素永後方由吳木榮所駕駛，
    而行在同一外側車道後方之春華通運股份有限公司所有車牌
    號碼A5-389號營業大客車因吳木榮（所涉過失傷害罪嫌已經
    檢察官另行偵辦）不及保持有效煞車距離，追撞陳素永所駕
    駛自用小客車後，再推撞林文祥所駕駛營業小客車，造成陳
    素永受有臉、頭皮、小腿、軀幹多處、背部等挫傷（陳素永
    受傷部分已經罹於告訴時效，乃經檢察官予以不起訴處分）
    ，吳木榮亦有受傷（未據向林文祥提出告訴）。
二、案經陳素永訴由臺灣臺北地方法院檢察署檢察官偵查聲請以
    簡易判決處刑，經本院改依通常程序審理。
    理  由
一、本件被告林文祥對於檢察官所提作為本院認定事實依據之供
    述證據、書證及照片，並未爭執證據能力，且迄本院言詞辯
    論終結前，亦未聲明異議，本院審酌該等證據作成時之情況
    ，認為以之作為證據應為適當，依刑事訴訟法第159條之5規
    定，自得作為證據，合先敘明。
二、訊據被告矢口否認有何強制犯行，辯稱：那天他跟檢察官說
    是四線道，但現場有在施工只有二線道，我當時講說車子走
    走停停，這上面都有寫，但檢察官把他翻譯說是我煞煞停停
    的意思，因為當時車子很多，我們行車有路權，我要告他妨
    礙我的路權，是告訴人先擋我的去路，起初是怎樣發生的，
    我是桃園機場的計程車，我載客人去高鐵，回機場時，對方
    差一點撞到我，我閃過去差一點撞到護欄，我走了之後很生
    氣看了他一眼，他對我比中指，我在內線車道時，他擋住我
    內線車道，他擋住我的路權，我可以發誓事實是這樣等語，
    以及檢察官起訴調查不是實際的，是在一個時段裡面超車，
    所發生的車禍，當時後方沒有撞到，是遊覽車撞過來，是遊
    覽車超速，有6、7公尺長的煞車，後方才撞到我的車等語。
    經查：（一）前開犯罪事實業據告訴人即證人陳素永迭於警
    、偵訊中指訴明確，並稱，原本我行駛在內側車道，計程車
    行駛在我後方，並一直按喇叭，所以我就往前加速行駛外側
    車道，結果該計程車就從內側車道超車至我前方行駛，之後
    就在我前方猛踩煞車，煞了三次之後該車就加速往前，但之
    後急踩煞車，所以我就有跟著踩煞車，結果就發生事故了，
    計程車的前方沒有其他的車等語（分見98年12月15日警訊筆
    錄，附在99年度他字第5904號偵查卷宗第18頁至第20頁，及
    99年7月29日偵查筆錄，附在99年偵字第14133號偵查卷宗第
    13頁），不僅核與大車客駕駛吳木榮於警訊、偵查中陳稱，
    案發時我載運日籍遊客至機場搭機，行駛外側車道，有37名
    乘客，因為自小客車車速過慢，計稱車便按喇叭，並超越自
    小客車，並急踩煞車，我當時有將我的車子轉往內線行駛，
    然後就追撞前方的自小客車，自小客車又撞到前方的計程車
    ，計程車前面沒有其他的車等語（見99年5月29日警訊筆錄
    ，附在99年度他字第5904號偵查卷宗第13、14頁，99年8月
    10日偵查筆錄，附在99年偵字第14133號偵查卷宗第17、18
    頁），均相符合，可以採信。（二）復有臺北醫學大學診斷
    證明書影本1份、國道公路警察局第一警察隊道路交通事故
    初步分析研判表影本1份、衛生署桃園醫院診斷證明書影本1
    份、被告之98年12月15日國道公路警察局道路交通事故談話
    紀錄表影本1份、吳木榮之國道公路警察局第一警察隊道路
    交通事故當事人酒精測定紀錄表影本1份、告訴人之國道公
    路警察局第一警察隊道路交通事故當事人酒精測定紀錄表影
    本1份、被告之國道公路警察局第一警察隊道路交通事故當
    事人酒精測定紀錄表影本1份、道路交通事故現場圖及草圖
    影本各1份、道路交通事故補充資料表影本1份、道路交通事
    故當事人登記聯單影本1份、內政部警政署國道公路警察局
    舉發違反道路交通管理事件通知單影本1份、現場照片30張
    ，（分見99年度他字第5094號偵查卷宗第2-1頁，第3、4頁
    ，第25頁，第36頁至第43頁，第45頁至第53頁），均足認被
    告確有檢察官所指之犯罪事實。（三）被告雖辯稱自己應有
    路權，且告訴人對被告比中指，而否認其刑事責任等語，惟
    所謂路權之判別，係於因過失所生之道路交通事故發生後，
    用以判斷雙方有無過失及責任歸屬，非用以認定凡行駛被告
    前方之車輛一概妨害被告之路權之藉口，且本件被告係出於
    故意而妨害他人通行道路權利，尚無判決路權歸屬及過失責
    任之適用，且當時既有內、外線等二線道可供選擇，此節亦
    為被告所是認，被告卻執意行駛在他人前方，並任意減速、
    加速，妨害他人行駛道路之權利，自無被告所辯稱路權遭到
    妨害等事實，被告辯稱告訴人對被告比中指，妨害路權等語
    ，非僅歷警訊、偵查，均未見被告提出前開事實或證據以供
    調查，已非可信，且此種事證，於本件案發時、地，並非被
    告可以主張正當防衛、緊急避難之阻卻犯罪事由，既如前述
    ，自不能採為對被告有利之事證。（四）至於被告另於偵查
    中、本院審理中質疑吳木榮與告訴人，係「聯合起來告我」
    等節，非但並無積極事證可以證明吳木榮與告訴人之陳述有
    何虛偽、不實之處，且吳木榮與告訴人間，另有刑事及附帶
    民事訴訟進行中，且雙方調解過程失利，均已進行審理程序
    等事實，除經本院訊明告訴人於本院審理中結稱，案發之後
    ，我完全沒有見過吳木榮先生，一開始是吳木榮公司的保險
    公司出面跟我和我的保險公司談和解，因為對方保險公司態
    度惡劣，我先生和我的保險公司因為擔心影響我的情緒，至
    此之後，我就都沒有再出面，最後一次在調解委員會，吳木
    榮的公司法律顧問也沒有出席，才會走上法律途徑，吳木榮
    並沒有到場，也從頭到尾沒有出面處理此事，一直都是那位
    法律顧問出來處理等語無訛，且有99年9月28日臺北市南港
    區公所函影本1份（北市南調字第09930836 300號，雙方調
    解不成立），附在偵查卷宗可參（見99年度調偵字第1192號
    偵查卷宗第2、3頁），足認該利害互相衝突之二人所陳情節
    既屬相符，且無任何被告所指串謀之情形，自應予以採信，
    亦無何可以質疑之處，被告所辯告訴人與吳木榮係「聯合起
    來告我」等節，更無可採。（五）綜前所述，被告確有在案
    發時、地，俟告訴人入外側車道後，仍基於妨害告訴人行駛
    國道之權利，突然駛入告訴人之車道前方後，驟然加速、減
    速，前後計約三、四次，告訴人乃一再緊急煞車，以此強暴
    方法妨害告訴人行使權利，旋遭告訴人後方由吳木榮所駕駛
    營業大客車追撞陳素永所駕駛自用小客車後，再推撞被告所
    駕駛營業小客車等事實。被告所辯各節，均無可採。本件事
    證明確，被告所為強制犯行，堪以認定，應依法論科。
四、核被告所為，係犯刑法第304條第1項之以強暴妨害人行使權
    利之強制罪。
    被告任意驟然減速、加速，前後計約3、4次，應屬一次妨害
    他人行使權利之接續作為，外觀上亦無從分割為數個獨立之
    犯罪行為，而為個別之評價，自應認為一個接續犯行，並僅
    論以一罪。爰審酌被告身為職業駕駛，竟罔顧應有之職道德
    ，無視於告訴人之權利及其他用路人之安全，以其職業上所
    用之交通工具，妨害他人行駛之權利，且在高速公路大型車
    輛所慣行之外側車道上，一但發生事故，其危害更加嚴重，
    被告任意驟然減速、加速，前後計約3、4次，告訴人乃一再
    緊急煞車，以此強暴方法妨害告訴人行使權利，旋遭告訴人
    後方由吳木榮所駕駛並載有37名乘客之營業大客車追撞陳素
    永所駕駛自用小客車後，再推撞被告所駕駛營業小客車，導
    致告訴人及吳木榮均有受傷，所生危害鉅大，被告犯罪後復
    一再飾詞狡辯，推諉塞責，未見有何悔意，更未對告訴人提
    出任何賠償，態度惡劣，是以雖被告以前未有曾受有期徒刑
    以上刑之執行，素行並非至惡，有被告之臺灣高等法院被告
    前案紀錄表可據，但仍不宜從輕量刑或給予緩刑機會，俾維
    他人權益，及社會安全等一切情狀，量處如主文所示之刑，
    以示懲儆。
據上論斷，應依刑事訴訟法第284條之1、第299條第1項前段，刑
法第304條第1項，刑法施行法第1條之1，判決如主文。
本案經檢察官鄧定強到庭執行職務
中    華    民    國   100    年    4     月    20    日
                  刑事第五庭    法  官  黃程暉
以上正本證明與原本無異。
如不服本判決應於收受送達後10日內向本院提出上訴書狀，並應
敘述具體理由；其未敘述上訴理由者，應於上訴期間屆滿後20日
內向本院補提理由書（均須按他造當事人之人數附繕）「切勿逕
送上級法院」。
                                書記官  高菁菁
中    華    民    國   100    年    4     月    20    日
附錄論罪法條
中華民國刑法第304條
（強制罪）
以強暴、脅迫使人行無義務之事或妨害人行使權利者，處 3 年
以下有期徒刑、拘役或 3 百元以下罰金。
前項之未遂犯罰之。